臺灣高等法院高雄分院刑事判決　　　　　　　　　　九十年度上訴字第一五一四號
　　自　訴　人　乙○○
　　上　訴　人
　　即　被　告　甲○○
　　選任辯護人　黃偉欽律師
右上訴人因違反著作權法案件，不服臺灣高雄地方法院八十九年度自字第四一三號中
華民國九十年八月三十一日第一審判決，提起上訴，本院判決如左：
      主  文
原判決撤銷。
甲○○連續意圖銷售而擅自以重製之方法侵害他人之著作財產權，處有期徒刑陸月，
如易科罰金，以參佰元折算壹日。扣案聲韻集陸拾捌本沒收。
      事  實
一、甲○○明知音樂著作之重製及銷售，需經著作財產權人之同意或授權始能為之，
    竟未得乙○○之同意，竟基於意圖銷售營利之概括犯意，而於民國（下同）八十
    八年間，連續在高雄市苓雅區○○○路五十三巷二號等處，以聽錄音帶或音樂光
    碟片之方式，將乙○○所自行創作或受讓自第三人黃吉雄、吳晉淮、陳明陽、林
    秋標、盧玉林等人詞、曲之「思鄉情歌」、「一卡手指」（一枚戒指）、「一條
    披鍊」、「船螺三聲」、「出外的囝仔」、「重逢高雄港」、「浪子的祈禱」等
    音樂詞著作，擅自以筆錄之方式擅自重製後，將之出售予不知情之黃紹銘（年籍
    不詳），再由黃紹銘以印刷方式集結為「聲韻集」歌本出版（一套五本）販售，
    嗣因「黃紹銘」無法支付報酬予甲○○，乃將其中二十套交與甲○○扺帳，甲○
    ○另向黃紹銘購買五套，而自八十八年四月間起至八十九年二月間止，連續在高
    雄、台中等處，以每套新台幣（以下同）二千五百元之價格出售予卓錦英等不特
    定人，計售出十多套。嗣因卓錦英銷售前開聲韻集為警查獲，再循線於八十九年
    六月二十日十五時四十五分許，在前開自強三路處查獲甲○○，並扣得甲○○所
    有供販賣用聲韻集六十八本（扣押於台灣高雄地方法院檢察署八十九年度偵字第
    一０六三三號、第一三八七八號案）。
二、案經乙○○向台灣高雄地方法院提起自訴。
     理   由
一、訊據上訴人即被告甲○○（下稱被告）對於右揭以聽錄音帶或音樂光碟片之方式
    ，將「思鄉情歌」、「一卡手指」（一枚戒指）、「一條披鍊」、「船螺三聲」
    、「出外的囝仔」、「重逢高雄港」、「浪子的祈禱」等七首歌曲詞曲筆記下來
    ，並出售予「黃紹銘」印刷集結成「聲韻集」出版販售之事實，固坦承不諱，惟
    矢口否認有違反著作權法犯行，辯稱：自訴人並無出版歌本，其亦未抄襲、重製
    自訴人之歌本，且其所撰寫的歌譜有前奏、間奏及尾奏等，和自訴人之詞曲不同
    ，縱所侵害者亦係他人洐生之著作云云。
二、惟查：
  (一)右揭事實除據被告自承在卷外，復有自訴人於原審所提出之行政院新聞局歌曲輔
    導申請答覆表、內政部著作權登記簿謄本、著作權受讓證明書、出資聘人證明書
    ，及扣案之聲韻集六十八本在卷可憑，堪信自訴人為右揭音樂著作之著作財產權
    人無訛。
  (二)所謂「重製」︰指以印刷、複印、錄音、錄影、攝影、筆錄或其他方法有形之重
    複製作，於音樂著作亦屬之，著作權法第三條第一項第五款前段定有明文。是祇
    要係經由接觸之途徑，以有形之方式重複製作，即屬對於著作權法所保障重製權
    之侵害，至其重製之過程係直接或間接接觸著作物，並非所問。縱被告係聆聽音
    樂帶或音樂光碟而加以筆記，而非直接抄襲自訴人之詞曲，惟既係經由無形之接
    觸而作有形之重複製作，即屬對於自訴人所有具原創性著作之侵害。至於被告在
    重製過程是否另外侵害其他衍生著權人之著作，亦無礙於其侵害自訴人音樂著之
    著作權。蓋對於洐生著作之保護，對於原著之著作權不生影響（著作權法第六條
    第二項、第七條之一第二項參照），是自訴人縱未就前開七首歌曲出版詞曲歌本
    ，但被告既係就自訴人具有原創性之音樂著作予抄襲，自屬侵害自訴人之音樂著
    作權。再者，本件被告所為係有形之重製，亦與著作權法第三條第一項第五款後
    段所定對於著作之無形再現予以錄音、錄影無關，附此敘明。
  (三)按所謂衍生著作係就原著作改作之創作，著作權法第六條第一項定有明文。又著
    作權人專有將其著作改作成衍生著作或編輯成編輯著作之權利，同法第二十八條
    亦定有明文。被告雖辯稱其於自訴人既存之樂曲上添加伴奏、助奏、間奏等樂曲
    云云。惟被告既未經自訴人之同意，則縱認係改作，亦屬侵害自訴人對其音樂著
    作之改作權。衍生著作既係就原著作改作之「創作」，則該衍生著作自須具備著
    權所要求之「原創性」，否則即非著作權法所保障之衍生著作。而音樂係由旋律
    、和聲、節奏、形式所組成。被告所重製之右揭「思鄉情歌」、「一卡手指」（
    一枚戒指）、「一條披鍊」、「船螺三聲」等音樂著作之與自訴人之音樂著作之
    前後奏完全相同，插音部分高達百分之七十二、九十六、九十八相同，和弦亦有
    百分之七十七至百分之九十相同之處，此經證人即從事音樂創作之陳明陽於本院
    審理時結證在卷，是被告重製音樂之旋律、和聲、節奏、形式絕大部分與自訴人
    所取得之音樂著作相同，並無任何「原創性」，被告亦未能證明有何「原創性」
    ，依前揭說明自非衍生著作。綜上所述，事證明確，被告所辯委無可採，被告犯
    行洵堪認定。
四、核被告所為，係犯著作權法第九十一條第二項之意圖銷售而擅自以重製之方法侵
    害他人著作財產權罪，其意圖營利而交付之銷售行為，應為意圖銷售而重製重行
    為所吸收，不另論罪。被告先後多次重製之行為，時間緊接，犯罪構成要件相同
    ，顯係基於概括犯意而為，為連續犯，應依刑法第五十六條規定，論以一罪。
五、原審據以論罪科刑，固非無見，惟原判決既認被告有連續之重製行為，應依連續
    犯之規定論以一罪，乃主文欄內未諭知「連續」意圖銷售而擅自以重製之方法侵
    害他人著作財產權，判決主文與理由不合，被告聲明上訴否認犯行，指摘原判決
    不當，固屬無理由，惟原判決既有前開可議，自應由本院撤銷改判。爰審酌被告
    意圖不法之利益，擅自重製自訴人之著作物銷售，侵害自訴人之權益，且迄未賠
    償自訴人所受損害，惟念其侵害詞曲之數量，及販售之套數不多，且前此並無犯
    罪前科，此有台灣高方法院被告院內索引卡紀錄表附卷可憑，素行尚佳，犯後雖
    否認犯行，惟態度尚稱良好等一切情狀，量處如主文第二項所示之刑，並諭知如
    易科罰金以三百元折算一日。扣案聲韻集六十八本係被告所有，此經自承在卷，
    且為其供銷售犯罪之用，依刑法第三十八條第一項第二款宣告沒收。
據上論結，應依刑事訴訟法第三百六十九條第一項前段、第三百六十四條、第三百四
十三條、第二百九十九條第一項前段，著作權法第九十一條第二項、刑法第十一條、
五十六條、第四十一條第一項、第三十八條第一項第二款，罰金罰鍰提高標準條例第
二條，判決如主文。
中    華    民    國     九十一     年       九       月      六        日
                              臺灣高等法院高雄分院刑事第四庭
                                  審判長法官  蕭權閔
                                        法官  陳啟造
                                        法官  李嘉興
右正本證明與原本無異。
不得上訴。
                                      書記官  呂素珍
中    華    民    國     九十一     年       九       月      十        日
附錄：本判決論罪科刑法條：
著作權法第九十一條第二項：
意圖銷售或出租而擅自以重製之方法侵害他人之著作財產權者，處六月以上五年以下
有期徒刑，得併科新臺幣三十萬元以下罰金。
                                                                        Ｋ
